臺灣板橋地方法院刑事判決　　　　　　　　　　　　　九十三年度簡上字第九二號
　　上　訴　人
　　即　被　告　丙○○
　　選任辯護人　巫宗翰律師
右列上訴人即被告因過失傷害案件，不服本院九十二年度簡字第三五二四號中華民國
九十三年一月二十八日所為第一審簡易判決（聲請簡易判決處刑案號：臺灣板橋地方
法院檢察署九十二年度偵字第一六六三五號），提起上訴，本院管轄第二審之合議庭
判決如左︰
    主  文
上訴駁回。
    事實及理由
一、本案經本院審理結果，認第一審判決以上訴人即被告丙○○係設於臺北縣新莊市
    ○○路六九六巷二七號瑞益鑄造股份有限公司（以下稱瑞益公司）之負責人，係
    勞工安全衛生法上之雇主，並為從事業務之人，明知其僱用之勞工即告訴人甲○○於瑞益公司之工作內容為澆灌鑄模等鑄造工作，須接觸鑄鐵爐及其高溫液體，
    且明知雇主對於高溫等引起之危害，應有符合標準之必要安全衛生設備，又對於
    鑄鐵爐、熔鐵爐等處置大量高熱物之作業場所，應採取適當之防範措施並使作業
    勞工確實配戴使用適當之防護器具，以防止傷害等法定義務，而依當時情事復無
    不能注意之情事，卻未於前址內設置足以防止高溫危害之設備，未使從業勞工配
    戴適當防護器具，復未於明顯易見之處所內豎立警告標示禁止從業勞工進入放置
    鑄模、處置大量高熱物體之工作坑底，致告訴人甲○○於民國九十二年一月十六
    日凌晨四時許，於澆灌鐵水後未幾，即擅自下坑拆除導管，適該鑄模傾倒，遭鑄
    模內之鐵水噴濺，告訴人甲○○因而受有全身百分之八十遭受二至三度灼傷及左
    下肢膝下截肢之傷害，而認被告所為係犯刑法第二百八十四條第二項後段之業務
    過失致重傷罪，並量有期徒刑六月，如易科罰金以三百元折算一日，其認事用法
    均無違誤，量刑亦屬適當，應予維持，並引用第一審判決書所記載之證據及理由
    （如附件）。
二、上訴人即被告丙○○上訴意旨略以：每位來工作的師傅伊都有跟他們說，不能下
    去工作坑拆導管，因為危險、高熱，因為告訴人甲○○圖方便，原本應該等一、
    二天鑄物冷卻之後才吊到上面拆卸導管，這是從事鑄鐵廠所應該知道的注意事項
    ，澆鑄之後因為還沒有凝固，而且高溫，所以不能下坑去拆卸導管，告訴人甲○○也自稱他有四、五十年的工作經驗，他為何還會這樣做，伊並不清楚，且告訴
    人甲○○所受傷害，與伊工廠的勞工安全設備不健全的部分，並沒有相當因果關
    係云云。經查：按雇主對防止機械、器具、設備等引起之危害，及對防止輻射線
    、高溫、低溫、超音波、噪音、振動、異常氣壓等引起之危害，應有符合標準之
    必要安全衛生設備，勞工安全衛生法第五條第一項第一款、第八款定有明文。又
    雇主對勞工應施以從事工作及預防災變所必要之安全衛生教育、訓練，勞工安全
    衛生法第二十三條第一項亦有明文規定。又雇主對於鼓風爐、鑄鐵爐或玻璃熔解
    爐或處置大量高熱物之作業場所，為防止該高熱物之飛散、溢出等引起之灼傷或
    其他傷害，應採取適當之防範措施，並使作業勞工佩戴適當之防護具，亦為勞工
    安全衛生設施規則第一百八十三條所明定。經查，證人乙○○於本院審理時到庭
    證稱「（問：你來上班時被告是否有告訴你們這個坑道不可下去？）老闆沒有講
    ，但是我們各組的組長都有跟我們講過此事。」，參以證人即案發當時與告訴人
    甲○○同組工作之林文生於偵查中結證稱：「（檢察官問：老闆顏有無交待你們
    ，剛灌完漿不要下去拆？）他是有說儘量不要，但我們進去，他也沒禁止，現場
    沒有牌子禁止，從我開始做，都是這樣，如果不是這樣就不用請我們去了」（見
    偵查卷第五十八、五十九頁），可見被告謂：每位來工作的師傅伊都有跟他們說
    ，不能下去工作坑拆導管云云，並不實在。至於證人乙○○雖稱「但是我們各組
    的組長都有跟我們講過此事」（按指澆鑄後不可下去工作坑內）云云，但查，經
    檢察官詰問以「瑞益公司內有無關於澆灌鑄模之標準程序規定？」，其答稱「沒
    有」，檢察官再問「鑄鐵員工如何知道進行澆灌鑄模程序？」，其則答稱「老員
    工會交待」，可見被告確未對瑞益公司員工施以從事工作及預防災變所必要之安
    全衛生教育、訓練，且未就澆灌鑄模此項危險工作制定標準作業流程。是證人乙○○雖稱「我們各組的組長都有跟我們講過此事」（按指澆鑄後不可下去工作坑
    內）云云，但瑞益公司確未以標準作業流程規範員工，正因如此，以致於會發生
    如證人林文生所稱「他（按指被告）是有說儘量不要，但我們進去，他也沒禁止
    ，現場沒有牌子禁止，從我開始做，都是這樣，如果不是這樣就不用請我們去了
    」（見偵查卷第五十八、五十九頁）之情形，以及證人乙○○所稱：曾見過告訴
    人甲○○於澆鑄後下去工作坑內，我有勸過他一次，之後還有看過他這樣做過（
    見本院九十三年六月一日審判筆錄）之情況。被告如依法對瑞益公司員工施以從
    事工作及預防災變所必要之安全衛生教育、訓練，確以標準作業流程規範員工，
    當可避免本件意外之發生。此外，被告未於明顯易見之處所豎立警告標示禁止從
    業勞工於澆鑄後即進入工作坑內，或以其他方式避免作業勞工於澆鑄後即進入工
    作坑內，其就依法應設置符合標準之必要安全衛生設備，及應採取適當防範措施
    之義務，自仍有能注意而疏未注意之過失情事。且被告如採取於明顯易見之處所
    豎立警告標示等防範措施，當亦可有效避免本件意外之發生，被告辯稱：告訴人
    甲○○所受傷害，與伊工廠的勞工安全設備不健全的部分，並沒有相當因果關係
    云云，要非可取。末查，本件證人林文生於偵查中向檢察官所為之陳述，並無何
    顯不可信之情形，且其業已具結，應具證據能力，被告主張此部分無證據能力，
    應非可採，併予敘明。綜上所述，本件上訴人即被告否認犯罪，指原審判決不當
    云云，為無理由，應予駁回。
據上論斷，應依刑事訴訟法第四百五十五條之一第一項、第三項、第三百六十八條、
第三百七十三條，判決如主文。
本案經檢察官楊仲農到庭執行職務。
中　　　華　　　民　　　國　　九十三　　年　　　六　　　月　　二十四　　日
                                  臺灣板橋地方法院刑事第十五庭
                                      審判長法  官  王  屏  夏
                                            法  官  陳  鴻  清
                                            法  官  戴  嘉  清
右正本證明與原本無異
不得上訴
                                            書記官  許  千  士
中　　　華　　　民　　　國　　九十三　　年　　　六　　　月　　二十四　　日
附錄本案論罪科刑法條全文：
刑法第二百八十四條
因過失傷害人者，處六月以下有期徒刑、拘役或五百元以下罰金，致重傷者，處一年
以下有期徒刑、拘役或五百元以下罰金。
從事業務之人，因業務上之過失傷害人者，處一年以下有期徒刑、拘役或一千元以下
罰金，致重傷者，處三年以下有期徒刑、拘役或二千元以下罰金。
